【裁判字號】    90,訴,36
【裁判日期】    900323
【裁判案由】    傷害致死
【裁判全文】
臺灣雲林地方法院刑事判決
    公  訴  人  臺灣雲林地方法院檢察署檢察官
    被      告  乙○○
    選任辯護人  廖世鐘
右被告因傷害致死案件，經檢察官提起公訴（八十九年度偵字第五四一四號）及移送
併案審理（九十年度偵字第一四九號），本院判決如左：
    主  文
乙○○傷害人之身體，因而致人於死，累犯，處有期徒刑拾貳年。
扣案之無線電話機壹支沒收之。
    事  實
一、乙○○曾於民國八十三年間因違反槍砲彈藥刀械管制條例，經本院於八十三年三
    月三十一日判處有期徒刑二年六月，再經臺灣高等法院台南分院於八十三年六月
    二十三日以八十三年度上重訴字第一０三五號判決上訴駁回，最後由最高法院於
    八十三年十月二十日以八十三年度台上字第五七七八號判決上訴駁回確定，並於
    八十三年十二月八日送監執行，而於八十四年十一月二十八日縮短刑期假釋出獄
    ，縮刑期滿日期八十六年五月二十二日，猶不知悔改，於八十九年十二月二十四
    日二十三時三十分許，在雲林縣虎尾鎮○○路○段一六八巷二弄三號之居處二樓
    房間內，因越南女子之事與同居人陳麗卿發生爭執，竟基於傷害之犯意，且客觀
    上可預見以徒手及持無線電話機打擊人之頭部，可致他人頭部受傷，甚至造成頭
    部顱內出血而死亡之結果，竟以徒手及持無線電話機猛力毆打陳麗卿之身體及頭
    部，致陳麗卿受有唇部挫傷、表皮出血與左胸部擦傷、表皮出血及右側腦部顳皮
    下三乘二公分瘀血、顱內右側大腦大面積約二十乘八公分蜘蛛網膜下及硬腦膜下
    出血、右側顳枕葉腦下出血八乘五公分等傷害，嗣經陳麗卿之母親黃月霞於八十
    九年十二月二十五日十四時許發覺有異，通知其配偶丙○○一起將陳麗卿送往彰
    化基督教醫院急救，並於同日轉送臺北林口長庚紀念醫院救治，惟仍因右側頭部
    顱內出血，以致中樞神經衰竭，延至八十九年十二月二十六日十二時十分許不治
    死亡。
二、案經雲林縣警察局虎尾分局移送臺灣雲林地方法院檢察署檢察官相驗後偵查起訴
    及移送併案審理。
    理  由
一、前述事實，訊據被告乙○○對於被害人陳麗卿因受外力撞擊，受有右側頭部顱內
    出血等傷害因而致死之事實，並不否認，惟僅承認當時與被害人在上址房間內發
    生爭執，而徒手打被害人一記耳光，仍辯稱：其並未持無線電話機毆打被害人，
    電話機破損是從床上掉下所致，至於被害人受何外物撞擊，以及是否因二人拉扯
    間不慎撞到的，其均不知等語。辯護意旨又以被告與被害人感情融洽，雙方於八
    十九年十二月二十四日晚間飲酒，因被害人酒醉吵鬧、拉扯，被告一氣之下用手
    摑打被害人右臉頰一下，被害人不小心跌倒，可能因此頭部撞到屋壁受傷，並非
    被告有意傷害，為被告置辯。經查，被害人因受外力撞擊，以致受有上開傷害，
    並因而右側頭部顱內出血，以致中樞神經衰竭死亡，業經檢察官督同檢驗員、法
    醫相驗、解剖鑑定死因屬實，並製有勘驗筆錄、相驗屍體證明書、驗斷書各一紙
    及解剖照片數幀在卷可憑，復有彰化基督教醫院及長庚紀念醫院診斷證明書各一
    紙在卷可佐，並經法醫師王約翰證實：被害人之右側腦部顳皮下三乘二公分瘀血
    ，顱骨未破裂，顱內右側大腦大面積約二十乘八公分蜘蛛網膜下及硬腦膜下出血
    ，右側顳枕葉腦下出血八乘五公分，綜合以上判斷，被害人之傷害為外力造成致
    撞擊傷」，顯見被害人之傷害，均係外力撞擊所致，且因此死亡，而被告與被害
    人同處一室，且無外人在場，被告亦承認以手摑打被害人臉部，並與之拉扯，則
    被害人之傷害自然係由被告所致無誤，再者該房間內之無線電話手機，有破裂之
    痕跡，有該電話機一支扣案可查，而依證人即被害人之女甲○○於警察局及檢察
    官訊問時證述：「當時我在二樓房間，母親陳麗卿與乙○○他們二人就在隔壁房
    間爭吵，不久就聽到他們房間傳來撞擊聲．．．．．不久母親就在一樓倒下，．
    ．．」、「有聽到他們臥房裡傳來五、六聲強力之撞擊聲，爭吵聲持續約五分鐘
    許」、「他們爭吵後，我發現二樓的無線電話機破裂、毀損」、「無線電話機在
    他們爭吵前時完好的，在他們爭吵後才破損的」，足見被害人在爭吵中所受到之
    傷害，均由被告以包括該無線電話機在內多次撞擊所致，且有意為之，被告辯解
    未持無線電話機毆打被害人，電話機破損是從床上掉下所致，非故意傷害被害人
    等語，無非係避重就輕之詞，無可採信。退而言之，縱使被害人前開傷害，係由
    被告與之拉扯，因而撞擊所致，被害人亦基於被告拉扯行為而受傷，不能謂被告
    無意使其傷害，仍無免除被告罪責之餘地。是被害人上開傷害係由被告之行為所
    造成無誤，而以徒手及持無線電話機打擊人之頭部，可致人頭部受傷，甚至造成
    頭部顱內出血致死之結果，乃客觀上可得預見，被害人因被告之傷害，以致右側
    頭部顱內出血而死亡，其結果被告又得預見其發生，則被害人之死亡與被告之傷
    害行為，自有相當因果關係。綜上所述，本件事證明確，被告傷害人之身體，因
    而致人於死之犯行，可以認定，應依法論罪科刑。
二、核被告乙○○所為，均係犯刑法第二百七十七條第二項之傷害致死罪。又被告曾
    於八十三年間因違反槍砲彈藥刀械管制條例，經本院於八十三年三月三十一日判
    處有期徒刑二年六月，再經臺灣高等法院台南分院於八十三年六月二十三日以八
    十三年度上重訴字第一０三五號判決上訴駁回，最後由最高法院於八十三年十月
    二十日以八十三年度台上字第五七七八號判決上訴駁回確定，並於八十三年十二
    月八日送監執行，而於八十四年十一月二十八日縮短刑期假釋出獄，縮刑期滿日
    期八十六年五月二十二日，有臺灣高等法院被告全國前案紀錄表、臺灣雲林地方
    法院檢察署刑案資料查註紀錄表各一紙在卷足參，其於五年內再犯本案，為累犯
    ，應依法加重其刑。爰審酌被告與被害人有同居關係、不顧情誼因越南女子之事
    而爭吵、進而以徒手及電話機撞擊被害人頭部受傷致死及犯罪後依然飾詞圖卸之
    態度等一切情狀，量處如主文所示之刑。扣案之無線電話機一支，為被告所有供
    犯罪所用之物，雖為被告所否認，惟仍可認定，已如前述，爰依法宣告沒收之。
    另併案部分，核與本件係屬同一事實，一併審酌，附此敘明。
據上論斷，應依刑事訴訟法第二百九十九條第一項前段，刑法第二百七十七條第二項
、第四十七條、第三十八條第一項第二款，判決如主文。
本案經檢察官施添寶到庭執行職務。
中      華      民      國      九十      年    三    月      二十三    日
                                臺灣雲林地方法院刑事第二庭
                                    法  官  吳  福  森
右正本證明與原本無異。
如不服本判決，應於判決送達後十日內向本院提出上訴狀( 應附繕本 )。
                                    書記官  李  松  坤
中      華      民      國      九十      年    三    月      二十三    日
附錄本案論罪科刑法條：
刑法第二百七十七條第二項：犯前項之罪因而致人於死者，處無期徒刑或七年以上有
  期徒刑，致重傷者，處三年以上十年以下有期徒刑。


司法院資訊處製作；財團法人民間司法改革基金會備份。
